臺灣臺南地方法院民事判決　　　　　　　99年度訴字第1670號
原　　　告　莊碧惠
被　　　告　王致欽
訴訟代理人　蔡文斌律師
　　　　　　王盛鐸律師
　　　　　　王建強律師
上列被告因過失傷害案件，原告提起刑事附帶民事訴訟請求侵權
行為損害賠償，經本院刑事庭移送前來，本院於民國100年4月6
日言詞辯論終結，判決如下：
    主    文
被告應給付原告新台幣陸萬玖仟伍佰零捌元。
原告其餘之訴駁回。
訴訟費用由被告負擔二十分之一，餘由原告負擔。
本判決原告勝訴部分得假執行。但被告以新台幣陸萬玖仟伍佰零
捌元為原告預供擔保，得免為假執行。
    事實及理由
壹、按訴狀送達後，原告不得將原訴變更或追加他訴，但擴張或
    減縮應受判決事項之聲明者，不在此限，民事訴訟法第255
    條第1項第3款定有明文。本件原告於起訴時原請求被告應給
    付新台幣（下同）40萬元，嗣於起訴狀繕本送達後，將請求
    金額擴張為1,617,800元，此屬擴張應受判決事項之聲明，
    核與民事訴訟法第255條第1項第3款規定，尚無不合，應予
    准許，合先敘明。
貳、原告起訴主張：
一、被告考領有重型機車駕駛執照，於民國98年5月23日下午4時
    許，騎乘車號926-DWU重型機車，沿台南市○○區○○路由
    南往北方向騎乘，於是日下午4時許，行經設有閃光黃燈號
    誌之中正路與中興路口時，原應注意行經閃光黃燈路段應減
    速接近，注意安全及車前人車動態，小心通過，並隨時採取
    必要之安全措施，依當時之天候晴朗，有日間自然光線，柏
    油路面、路面乾燥、無缺陷、亦無障礙物，且視距良好，並
    無不能注意之情事，詎竟疏未注意，仍貿然前行，適有考領
    有合格重型機車駕照之原告騎乘車號UOG-852號輕型機車，
    沿台南市○○區○○路由東往西方向騎乘，行經設有閃光紅
    燈號誌之系爭路口時，原告所騎乘前開輕型機車前輪處與被
    告所騎乘前開重型機車之右側排氣管處發生擦撞，原告因此
    人車倒地，而受有兩側下肢挫傷合併左足月狀骨骨折等傷害
    。爰依侵權行為之法律關係請求被告賠償1,617,800元。
二、請求賠償項目及金額如下：
（一）醫療費用19,362元：原告因上開傷勢至宏科醫院、奇美醫
      院、楠西明發國術館治療，分別支出醫療費用2,522元、4
      ,840元、12,000元，共計19,362元。
（二）護器及柺杖費用2,600元：原告因上開傷勢支出護器及柺
      杖費用共2,600元。
（三）看護費用43,200元：原告因上開傷勢，生活起居無法自理
      ，須請人看護，自98年5月26日至同年6月30日止，共36日
      ，以每日看護費1,200元計算，共支出看護費43,200元。
（四）計程車費用46,400元：原告前往宏科醫院、奇美醫院、楠
      西明發國術館治療，分別支出車資400元、5,000元、41,0
      00元，共計46,400元。
（五）不能工作之損失：
（１）僱用訴外人林翠煖，並支出薪資144,000元：原告因上開
      傷勢無法工作，於98年6月1日至同年月30日，及98年8月1
      日至同年10月31日僱用林翠煖代理販售服裝，每月支付薪
      資36,000元，共支付144,000元。
（２）營業損失40萬元：原告每月營業額約10萬元，因上開傷勢
      4個月無法營業，受有營業損失40萬元。
（六）復健費用6,470元：原告因上開傷勢須進行復健2個月，預
      計支出門診費用870元、來回油資及停車費共5,600元。
（七）精神慰撫金100萬元：原告因上開傷勢造成財務困頓，房
      租無法如期支付，無法親自顧店致流失客戶，國中三年級
      兒子險失學，土地及房屋遭拍賣等等，因而請求此精神慰
      撫金100萬元。
三、兩造之過失比例：觀看肇事圖片，如此寬的馬路，就算機車
    亦無法瞬間加速至20公里，而被告一路行駛而來，車速快加
    上心有所思，才會沒看到已行駛超過3分之2路面之原告，因
    而發生擦撞。是以本件不應以號誌燈路權來判定兩造過失比
    例等語。並聲明：被告應給付原告1,617,800元。
參、被告則以：
一、原告前往楠西明發國術館接受治療所支出之醫藥費及車資，
    未經合法醫師認證為醫療上所必須，不能請求。
二、被告否認原告有支付98年5月26日至98年6月30日之看護費用
    43,200元，因看護費收據內容未載明金額，令人質疑。
三、關於原告是否有於98年6月1日至同年月30日，及98年8月1日
    至同年10月31日僱用林翠煖代理販售服裝，每月支付36,000
    元，共支付144,000元，被告亦予以否認，此部分原告應負
    舉證之責。
四、原告主張每月營收達10萬元，亦須提出證明。
五、原告請求精神慰藉金100萬元顯然太高，其主張因上開傷勢
    造成財務困頓，房租無法如期支付，因無法親自顧店流失客
    戶，國中三年級兒子險失學，土地及房屋遭拍賣等情，顯然
    均與被告之侵權行為無因果關係之相牽連。又原告既有能力
    每月支付36,000元僱用訴外人林翠煖，4個月支付144,000元
    ，且於99年7月至11月密集前往楠西及玉井國術館，支付非
    必要之藥費及車資高達69,500元，顯見原告經濟情況不惡。
六、依民法第217條過失相抵之規定，原告就本件車禍應負至少
    百分之70以上之過失責任云云，資為抗辯。並聲明：原告之
    訴駁回；如受不利之判決，准供擔保免為假執行。
肆、兩造不爭執之事實：
一、被告考領有重型機車駕駛執照，於98年5月23日下午4時許，
    騎乘車號926-DWU重型機車，沿台南市○○區○○路由南往
    北方向騎乘，於是日下午4時許，行經設有閃光黃燈號誌之
    中正路與中興路口時，原應注意行經閃光黃燈路段應減速接
    近，注意安全及車前人車動態，小心通過，並隨時採取必要
    之安全措施，依當時之天候晴朗，有日間自然光線，柏油路
    面、路面乾燥、無缺陷、亦無障礙物，且視距良好，並無不
    能注意之情事，詎竟疏未注意，仍貿然前行，適有考領有合
    格重型機車駕照之原告騎乘車號UOG-852號輕型機車，沿台
    南市○○區○○路由東往西方向騎乘，行經設有閃光紅燈號
    誌之系爭路口時，原告所騎乘前開輕型機車前輪處與被告所
    騎乘前開重型機車之右側排氣管處發生擦撞，原告因此人車
    倒地，而受有兩側下肢挫傷合併左足月狀骨骨折等傷害。
二、原告因上開傷勢至宏科醫院治療支出醫療費用2,522元及往
    返車資400元，至奇美醫院治療支出醫藥費用4,840元及往返
    車資5,000元。
三、原告因上開傷勢支出護器及柺杖費用共2,600元。
四、原告因上開傷勢支出復健費用（含門診費用、油資及停車費
    等）3,000元。
五、原告因上開傷勢不能工作之期間為4個月。
六、原告因上開傷勢領取強制汽車責任保險理賠47,402元。
七、原告係高職肄業，經營服飾業，名下並無不動產。被告目前
    就讀大學，名下並無不動產。
伍、得心證之理由：
    本案爭執之關鍵在於：原告至明發國術館接受推拿支出之費
    用得否請求被告支付？原告因上開傷勢有無請人看護之必要
    ？原告因上開傷勢不能工作之損失若干？原告有無因上開傷
    勢於98年6月1日至同年月30日，及98年8月1日至98年10月31
    日雇用訴外人林翠煖，並支出薪資144,000元？原告請求之
    精神慰撫金是否過高？兩造之過失比例為何？
一、按因故意或過失不法侵害他人之權利者，負損害賠償責任。
    不法侵害他人之身體或健康者，對於被害人因此喪失或減少
    勞動能力或增加生活上之需要時，應負損害賠償責任。不法
    侵害他人之身體、健康、名譽、自由、信用、隱私、貞操，
    或不法侵害其他人格法益而情節重大者，被害人雖非財產上
    之損害，亦得請求賠償相當之金額，民法第184條第1項前段
    、第193條第1項、第195條第1項分別定有明文。被告疏未注
    意汽車行駛至交岔路口時，應遵守燈光號誌行進、轉彎，若
    行駛方向燈光號誌為閃光黃燈時，表示「警告」，亦即車輛
    應減速接近，小心通過，且汽車行駛時，應注意車前狀況，
    隨時採取必要之安全措施，竟貿然通過系爭路口，肇致本件
    車禍，被告就本件車禍之發生自應負過失責任，已如前述，
    又被告之過失行為與原告身體受傷結果間有相當因果關係，
    被告自應負侵權行為損害賠償責任甚明。爰就原告請求之項
    目及金額逐次審酌如下：
（一）醫藥費用及車資：原告主張其因上開傷勢至宏科醫院治療
      支出必要醫療費用2,522元及往返車資400元，至奇美醫院
      治療支出必要醫藥費用4,840元及往返車資5,000元，為被
      告所不爭執，原告此部分之請求，自應准許。至原告請求
      因上開傷勢至明發國術館接受推拿支出醫療費用12,000元
      及車資41,000元，因國術館並非醫療機構，亦無合格醫師
      ，原告至明發國術館接受推拿，難認係治療原告上開傷害
      所必要，故原告請求至明發國術館接受推拿支出之醫療費
      用12,000元及車資41,000元，不能准許。
（二）護器及柺杖費用：原告主張其因上開傷勢支出護器及柺杖
      費用共2,600元，為被告所不爭執，原告此部分之請求，
      自應准許。
（三）看護費用：原告主張其因上開傷勢，生活起居無法自理，
      自98年5月26日至同年6月30日請人看護費，共支出看護費
      43,200元，然為被告所否認。經查，原告因上開車禍所受
      之傷害為兩側下肢挫傷合併左足月狀骨骨折，業如前述，
      就兩側下肢挫傷部分，應不影響原告之生活起居，就左足
      月狀骨骨折部分，原告之左足固因而無法站立、支重，造
      成原告行動之不便，但原告之雙手及右足尚能活動，原告
      並非不能自行照顧生活起居。且本院就原告之上開傷勢有
      無請人看護之必要函詢奇美醫院，奇美醫院亦回函表示：
      是否須請人看護，則視是否有經濟上的顧慮而定，此有奇
      美醫院柳營分院99年12月29日（99）奇院柳醫字第2703號
      函1份在卷可稽，依奇美醫院之回函亦可知，原告之上開
      傷勢並非一定要請人看護。原告主張其因上開傷勢，生活
      起居無法自理，有請專人看護之必要云云，尚不足採。原
      告請求被告支付看護費43,200元，自不能准許。
（四）不能工作之損失：
（１）原告主張其因系爭車禍，於98年6月1日至同年月30日，及
      98年8月1日至同年10月31日僱用訴外人林翠煖代理販售服
      裝，每月支付薪資36,000元，共支付144,000元，業據證
      人林翠煖於本院審理時證述屬實（100年4月6日言詞辯論
      筆錄），被告就林翠煖之證詞亦不爭執，堪信原告此部分
      之主張為真實。
（２）原告因上開傷勢須休養4個月不能工作，為兩造所不爭執
      ，則原告請求被告賠償其自發生系爭車禍之次日即98年5
      月24日起至98年9月23日止4個月不能工作之損失，自屬有
      據。原告因系爭車禍，於98年6月1日至同年月30日，及98
      年8月1日至同年10月31日僱用訴外人林翠煖代理販售服裝
      ，每月支付薪資36,000元，業如前述，故98年6月1日至同
      年月30日，及98年8月1日至同年9月23日，原告因上開傷
      勢不能工作之損失為99,600元（計算式：36,000×2又23/
      30＝99,600）。至98年5月24日起至98年5月31日，及98年
      7月1日至同年月31日，因原告並未僱用訴外人林翠煖代理
      販售服裝，該期間原告不能工作之損失以基本工資每月17
      ,280元計算，共21,739元（計算式：17,280×1又8/31＝2
      1,739，元以下四捨五入）。綜上，原告因上開傷勢不能
      工作之損失共計121,339元（計算式：99,600＋21,739＝1
      21,339）。
（３）原告主張其經營服裝販售，每月營業額約10萬元，因上開
      傷勢4個月無法營業，受有營業損失40萬元云云，惟查，
      原告自承於98年6月1日至同年月30日，及98年8月1日至同
      年9月23日有僱用訴外人林翠煖代理販售服裝，其主張因
      上開傷勢4個月無法營業，已難採信。再者，原告之營業
      額尚須扣除其成本（包括員工薪資、租金、衣服成本等）
      ，始為其利潤，原告請求被告賠償其營業額之損失，難認
      有理。況依原告所提之證據亦無法證明其因上開傷勢受有
      何營業利益（淨利潤）之損失，則其請求被告賠償營業損
      失40萬元，自屬無據。
（五）復健費用：原告主張其因上開傷勢支出復健費用（含門診
      費用、油資及停車費等）3,000元，為被告所不爭執，原
      告此部分之請求，自應准許。
（六）精神慰撫金：原告因被告之過失傷害行為受有兩側下肢挫
      傷合併左足月狀骨骨折等傷害，精神上自受有極大之痛苦
      ，原告依據民法第195條之規定請求被告賠償其非財產上
      之損害，即屬有據。查原告係高職肄業，經營服飾業，名
      下並無不動產。被告目前就讀大學，名下並無不動產，業
      據兩造各自陳明在卷，並有稅務電子閘門財產所得調件明
      細表2份附卷可稽。本院審酌兩造之身分、教育程度、經
      濟能力、社會地位及原告所受之傷害等一切情狀，認原告
      請求之精神慰撫金以25萬元為適當。
（七）綜上，原告請求被告賠償389,701元（2,522＋400＋4,840
      ＋5,000元＋2,600＋121,339＋3,000＋250,000＝389,701
      ），為有理由，逾此部分之請求，為無理由。
二、按損害之發生或擴大，被害人與有過失者，法院得減輕賠償
    金額，或免除之，民法第217條第1項定有明文。被告因疏未
    注意汽車行駛至交岔路口時，應遵守燈光號誌行進、轉彎，
    若行駛方向燈光號誌為閃光黃燈時，表示「警告」，亦即車
    輛應減速接近，小心通過，且汽車行駛時，應注意車前狀況
    ，隨時採取必要之安全措施，竟貿然通過系爭路口，肇致本
    件車禍，被告就本件車禍之發生應負過失責任，已如前述。
    次查，車輛行駛時，駕駛人應注意車前狀況，並隨時採取必
    要之安全措施。又汽車行經設有閃光燈號之交岔路口時，閃
    光黃燈表示警告，應減速慢行，注意安全，小心通過。閃光
    紅燈表示停車再開，車輛應減速接近，先停止於交岔路口前
    ，讓幹道車優先通行後，認為安全時，方得續行，道路交通
    安全規則第94條第3項及道路交通標誌標線號誌設置規則第2
    11條第1項第1款、第2款分別定有明文。查原告於閃光紅燈
    號誌之系爭交岔路口未停車再開，亦未停止於系爭交岔路口
    前讓幹道車先通行，且未確認安全無虞即通行，而肇致本件
    車禍發生，有道路交通事故現場圖、道路交通事故調查報告
    表(一)、(二)、道路交通事故現場照片可稽，堪認原告就本件車
    禍之發生亦有過失。本件車禍事故經本院刑事庭送請鑑定及
    覆議，亦均為與本院相同之認定，即臺灣省臺南區車輛行車
    事故鑑定委員會據兩造所陳述肇事經過、現場圖、照片等資
    料研析：本件車禍事故為原告支線道未讓幹道車先行，為肇
    事主因；被告行經閃光黃燈號誌路口，未注意車前狀況，未
    減速慢行，為肇事次因。經送臺灣省車輛行車事故覆議鑑定
    委員會研議後，亦認本件車禍事故係因原告騎乘機車，行經
    閃光紅燈號誌交岔路口，支線道疏未暫停讓幹道車先行，為
    肇事主因；被告騎乘機車，行經閃光黃燈號誌交岔路口，疏
    未減速接近，注意安全小心通過，為肇事次因等情，有上開
    鑑定委員會於99年5月27日以南鑑字第0995901830號函所附
    鑑定意見書，及前述覆議鑑定委會於99年9月28日以覆議字
    第0996203668號函各一份可稽。本院審酌原告行經閃光紅燈
    號誌之系爭交岔路口未停車再開，亦未停止於系爭交岔路口
    前讓幹道車先通行，且未確認安全無虞即通行，及被告行經
    閃光黃燈號誌之系爭交岔路口未減速接近，小心通過等情況
    ，認兩造就本件事故之發生，被告應負擔百分之30之過失責
    任，原告應負擔百分之70之過失責任，是原告之請求在116,
    910元（389,701×0.3＝116,910，元以下四捨五入）範圍內
    ，應予准許。
三、按被保險汽車發生汽車交通事故，受益人得在本法規定之保
    險金額內，直接向保險人請求保險金；保險人依本法規定給
    付之保險金，視為加害人或被保險人損害賠償金額之一部分
    ，加害人或被保險人受賠償請求時，得扣除之，強制汽車責
    任保險法第28條及第30條分別定有明文。查原告已依強制汽
    車責任保險法之規定向強制汽車責任保險之保險人領取保險
    金47,402元，業如前述，揆諸前開說明，被告自得將原告所
    受領之上開保險金，視為應給付賠償額之一部分予以扣除，
    則原告得請求被告賠償之金額為69,508元（116,910－47,40
    2＝69,508）。
陸、綜上所述，原告依侵權行為之法律關係，請求被告給付69,5
    08元，為有理由，應予准許，逾此所為之請求，為無理由，
    應予駁回。
柒、本判決原告勝訴部分所命給付之金額未逾50萬元，依民事訴
    訟法第389條第1項第5款之規定，應依職權宣告假執行。另
    被告陳明願供擔保以代釋明，聲請宣告免為假執行，就原告
    勝訴部分，合於法律之規定，爰酌定相當之擔保金額宣告之
    。
捌、訴訟費用負擔之依據：民事訴訟法第79條。
中    華    民    國   100    年    4     月    20    日
                  民事第二庭    法  官  蘇正賢
以上正本係照原本作成。
如對本判決上訴，須於判決送達後20日內向本院提出上訴狀。
如委任律師提起上訴者，應一併繳納上訴審裁判費。
中    華    民    國   100    年    4     月    20    日
                                書記官  陳美萍